臺灣高等法院臺南分院刑事判決　　　　　　　　　　　　　　　　　　　　行股
　　上　訴　人
　　即　被　告　丙　○　○
　　　　　　　　丁　○　○
　　右二人共同
　　選任辯護人　王　峻　儀
右上訴人因違反期貨交易法案件，不服臺灣嘉義地方法院八十七年度訴字第六四二號
中華民國八十八年二月二十三日第一審判決（起訴案號：臺灣嘉義地方法院檢察署八
十七年度偵字第二八八八號），提起上訴，判決後經最高法院發回更審，本院判決如
左：
    主      文
原判決撤銷。
丙○○、丁○○共同違反非期貨商不得經營期貨交易業務之規定，丙○○處有期徒刑
拾月，丁○○處有期徒刑陸月，均緩刑參年。
扣案之錄音帶玖捲、客戶資料肆冊、講習受訓資料壹冊、外匯信用戶口合約書貳頁、
下單資料肆頁（澳門力富公司通告買賣規定、貨幣利率、交易時間、匯率調整等）、
下單資料拾陸頁（客戶買賣及成交紀錄）、下單資料伍頁（客戶下單資料）、下單資
料拾伍頁（成交紀錄資料）、客戶提款申請接納通知參頁、客戶甲○○合約書影本貳
份、客戶甲○○等貳拾肆人領款收據影本肆頁均沒收。
    事      實
丙○○係設於嘉義市○○○路一五三號四樓「承信國際服務有限公司」（下稱承信公
司）之負責人，明知該公司登記之營業項目為：一、電腦網路資訊諮詢診斷分析顧問
業務。二、國內外投資之引介提供諮詢顧問業務（證券投資顧問業務除外）。三、提
供國內外企業機構有關金融財稅資訊服務業務（會計師業務除外）。四、提供國際外
匯諮詢服務業務。並不包括辦理外國貨幣、票據及有價證券之外匯業務，且外匯業務
為特許業務，有關外匯業務之經營，包括仲介「外幣保證金交易」等外匯業務之仲介
，須經中央銀行之許可，限由中央銀行核准之外匯指定銀行辦理；且「外幣保證金交
易」為期貨交易法所規定「外匯保證金交易」之一種，任何公司、行號或個人未經財
政部證券暨期貨管理委員會核准，不得經營或仲介，竟自民國（下同）八十六年九月
初起，未經主管機關許可，擅自對外招攬不特定之客戶投資「外幣保證金交易」，由
承信公司與澳門「力富國際發展公司」（下稱澳門力富公司）簽約合作，而由澳門力
富公司指派熟悉外匯之丁○○常駐承信公司擔任顧問，負責培訓承信公司所僱用之行
政人員外匯操作知識、行情分析等項，並指導客戶向澳門力富公司開戶、簽訂外匯信
用戶口合約書、買賣外匯等。其二人即共同基於仲介客戶委由澳門力富公司買賣外匯
之犯意聯絡，先指導客戶向澳門力富公司開戶、簽訂外匯信用戶口合約書及繳納保證
金一萬美元，由客戶電匯至澳門力富公司指定之香港上海匯豐銀行帳戶後，客戶即可
利用承信公司四樓營業廳提供之電話、有關外匯行情之電腦資訊設備等，即時委由澳
門力富公司買賣德國馬克、瑞士法郎、英鎊、日圓等外國貨幣。其操作方式係由客戶
自行詢價、敲價及確認成交下單至澳門力富公司，並依各該外幣在市場行情變動之漲
跌，計算客戶盈虧，翌日澳門力富公司再將當日客戶交易明細等資料傳真至承信公司
，其報酬之計算方式為客戶每買進一口（每口交易額固定為美金一千元），澳門力富
公司抽取美金八十元之手續費，再由澳門力富公司按口數計酬，每口給予承信公司新
臺幣六百元，作為支付承信公司仲介「外幣保證金交易」之勞務報酬，承信公司因而
經營登記範圍以外業務。嗣於八十七年四月二十八日上午十時三十五分許，為調查員
在承信公司上址查獲，並扣得丙○○所有供其等共同經營上開仲介業務犯罪用之錄音
帶九捲（為客戶在承信公司向澳門力富公卡司下單買賣現貨外匯之談話內容）、客戶
資料四冊、講習受訓資料一冊、外匯信用戶口合約書二頁、下單資料四頁（澳門力富
公司通告買賣規定、貨幣利率、交易時間、匯率調整等）、下單資料十六頁（客戶買
賣及成交紀錄）、下單資料五頁（客戶下單資料）、下單資料十五頁（成交紀錄資料
）、客戶提款申請接納通知三頁、客戶甲○○合約書影本二份、客戶甲○○等二十四
人領款收據影本四頁。案經法務部調查局嘉義市調查站移送臺灣嘉義地方法院檢察署
檢察官偵查起訴。
    理      由
一、訊據上訴人即被告丙○○、丁○○二人，均矢口否認有何仲介「外幣保證金交易
    」，違反期貨交易法之犯行。被告丙○○並辯稱：承信公司設立登記事項卡未規
    定不得為上開行為，且承信公司僅提供諮詢，未買賣外匯，亦未對外招攬客戶介
    紹客戶買賣外匯，而係客戶直接與澳門力富公司交易云云。被告丁○○亦辯稱：
    其係受僱於承信公司擔任顧問，僅負責培訓行政人員，並未指導客戶買賣外匯云
    云。然查被告二人如何為右揭違反期貨交易法之犯行，已據被告丙○○在法務部
    調查局嘉義市調查站調查時供承綦詳，核與證人即承信公司之職員戴淑娟、賴明
    月、及陳靜心三人，在調查站調查時所證述之情節相符；即被告丙○○在原審及
    本院上訴審審理時，亦坦承其公司在報紙上刊登廣告招攬行政人員接受外匯訓練
    ，有些行政人員了解後會下去操作，大部分行政人員幫澳門力富公司客戶服務，
    行政人員會指導客戶向澳門力富公司開戶，其公司四樓有提供電腦可供客戶查詢
    外匯行情，客戶直接與澳門力富公司簽約、繳交保證金，客戶自己與澳門力富公
    司買賣外匯，客戶每買進一口，澳門力富公司抽取美金八十元之手續費，澳門力
    富公司再給其公司每口新臺幣六百元報酬，客戶未再給其公司報酬等語不移，核
    與被告丁○○所供述之情節大致相符。另證人賴明月在原審審理時亦證稱：承信
    公司提供電腦、外匯行情予客戶，客戶直接透過澳門力富公司設於承信公司之電
    話向澳門力富公司下單，客戶有成交每口給付澳門力富公司美金八十元，客戶向
    澳門力富公司開戶，有不了解之處會找顧問，翌日澳門力富公司會傳真客戶交易
    明細等資料至承信公司，至於客戶來源有的是公司職員、有的是朋友介紹的等語
    ；證人陳靜心在原審審理時亦證稱：伊原為承信公司行政人員，剛進公司時有受
    關於買賣外匯之訓練，離職後才向澳門力富公司開戶買賣外匯，直接以電話向澳
    門力富公司下單，承信公司提供電腦等咨詢服務，未收費，係由澳門力富公司扣
    手續費，開戶資料向顧問拿，填完基本資料後拿予顧問，若不懂問顧問，開戶時
    繳交美金一萬元保證金，買賣金額不能超過保證金等語；證人甲○○、乙○○在
    本審亦為相同意旨之證詞。據此參互觀之，承信公司於報紙上刊登廣告招攬之人
    員，雖名義上稱為「行政人員」，然該等所謂「行政人員」，於經承信公司訓練
    而熟悉外匯知識後，既可隨時投入外匯買賣業務，即與被告等實際上招攬客戶直
    接參與外匯買賣無異，且衡諸常情，若非承信公司不論以刊登報紙廣告或透過客
    戶相互介紹之方式，對外招攬客戶，一般人如何知悉可至承信公司利用其資訊、
    設備，向澳門力富公司開戶買賣外匯？再者承信公司自客戶開戶至實際向澳門力
    富公司客戶下單買賣外匯，均予以協助且又提供訊息、資料及場所，客戶成交後
    又係由澳門力富公司支付報酬予承信公司，則承信公司顯居於仲介之地位，以牽
    引並促成客戶向澳門力富公司下單買賣外匯，準此足見承信公司應係仲介客戶向
    澳門力富公司買賣外匯，不僅單純提供外匯資訊予客戶而已，否則何以客戶自承
    信公司處得到關於買責外匯之資訊、利用設備，卻無需支付任何報酬予承信公司
    ？由此堪認承信公司確有仲介客戶向澳門力富公司買賣外匯之事實，灼然明甚。
    次按所謂「外幣保證金交易」，係指一方於客戶與其簽約並繳付外幣保證金，得
    隨時應客戶之要求，於保證金之倍數範圍內（含保證金本數）以自己之名義為客
    戶計算，在外匯市場從事不同幣別之即期或遠期買賣交易，此項交易不需實際交
    易交割，一般都在當日或到期前以反方向交易軋平而僅結算買賣價差。「外幣保
    證金交易」因係以外幣為標的，故屬於外匯業務之一種，其仲介此類業務者，亦
    屬外匯業務之仲介，均為銀行法第四條但書所稱「有關外匯業務之經營」，及管
    理外匯條例第五條第八款，暨中央銀行法第三十五條第八款所稱之「其他有關外
    匯業務事項」之範疇，各該業務均需經中央銀行之許可始得經營；再除外匯指定
    銀行外，中央銀行未曾許可其他公司、行號或個人經營或仲介「外幣保證金交易
    」，亦有中央銀行外匯局八十五年十一月十一日（八五）臺央外柒字第二五一九
    號及八十六年十月二十日（八六）臺央外柒字第００二五四九號函影本各一份附
    於偵查卷足稽，從而承信公司引介客戶與澳門力富公司從事上開外匯買賣行為之
    性質，應屬上開「外幣保證金交易」之範疇，堪認被告二人係從事仲介「外幣保
    證金交易」之行為無訛。此外並有聯合報分類廣告、澳門力富公司合約書、承信
    公司設立登記事項卡、營利事業登記證及公司執照各一份，附於偵查卷可佐，並
    有錄音帶九捲（為客戶在承信公司向澳門力富公卡司下單買賣現貨外匯之談話內
    容）、客戶資料四冊、講習受訓資料一冊、外匯信用戶口合約書二頁、下單資料
    四頁（澳門力富公司通告買賣規定、貨幣利率、交易時間、匯率調整等）、下單
    資料十六頁（客戶買賣及成交紀錄）、下單資料五頁（客戶下單資料）、下單資
    料十五頁（成交紀錄資料）、客戶提款申請接納通知三頁、客戶甲○○合約書影
    本二份、客戶甲○○等二十四人領款收據影本四頁扣案為憑。綜上被告二人空言
    否認仲介客戶向澳門力富公司買賣外匯，要屬畏罪卸責之詞，無足取信。本件事
    證已臻明確，被告二人之犯行均堪認定，應予依法論科。
二、查被告二人仲介「外幣保證金交易」，既屬於期貨仲介之一種，而期貨仲介又屬
    於期貨商之業務。乃被告二人竟未經許可經營期貨業務，核均係違反期貨交易法
    第五十六條第一項之規定，應依同法第一百十二條第三款之規定處罰（最高法院
    八十九年度臺非字第一三四號判決參照）。公訴人認係違反期貨交易法第八十二
    條第一項之規定，應依同法第一百十二條第五款之規定處罰，容有未洽，起訴法
    條應予變更。被告二人就上開違反期貨交易法之犯行，彼此間互有犯意聯絡及行
    為分擔，均應論以共同正犯。另承信公司經營登記範圍以外業務，係違反公司法
    第十五條第一項之規定，被告丙○○身為該公司負責人，應另依同法第十五條第
    三項處斷。被告丙○○以一行為同時觸犯上開二罪，應依想像競合犯之例，從一
    較重之期貨交易法第一百十二條第三款之罪名處斷。原審以被告二人罪證明確，
    均予論罪科刑，固非無見。惟查原判決於理由欄，既認「外幣保證金交易」，為
    期貨交易法所規定「槓桿保證金交易」之一種，卻未依期貨交易法第一百十二條
    第四款「未經許可擅自經營槓桿交易商」之規定處罰，已有所矛盾；且原判決復
    認被告丙○○所犯上開二罪，具有方法結果之牽連犯關係，亦有未合。被告二人
    上訴意旨，均否認犯罪，分別指摘原判決不當，雖均無足取；惟原判決既有可議
    ，自應由本院將原判決予以撤銷改判。爰分別審酌被告二人之素行、犯罪之動機
    、目的、手段、對社會經濟所生危害、被告丙○○為主謀犯情較重、被告丁○○
    受人僱用犯情較輕等一切情狀，對被告丙○○量處有期徒刑十月，對被告丁○○
    量處有期徒刑六月。又被告二人前均未曾受有期徒刑以上刑之宣告，此有其等刑
    案資料查註紀錄表在卷足稽，承信公司業於八十八年六月三日解散登記，亦有臺
    灣省政府建設廳八十八年六月四日八八建三丙字第一０八０號函存於本審卷可佐
    ，且被告丁○○又係香港人，對本國法律規定難免生疏，應係受人僱用一時失慮
    誤蹈法網所致，本院因認其等二人經此偵審程序及罪刑之宣告，當已知所警惕日
    後信無再犯之虞，其等所受宣告之刑，以暫不執行為適當，爰均併予宣告緩刑三
    年，以勵自新。又扣案之錄音帶九捲、客戶資料四冊、講習受訓資料一冊、外匯
    信用戶口合約書二頁、下單資料四頁（澳門力富公司通告買賣規定、貨幣利率、
    交易時間、匯率調整等）、下單資料十六頁（客戶買賣及成交紀錄）、下單資料
    五頁（客戶下單資料）、下單資料十五頁（成交紀錄資料）、客戶提款申請接納
    通知三頁、客戶甲○○合約書影本二份、客戶甲○○等二十四人領款收據影本四
    頁，均係被告丙○○所有供其等共同犯罪所用之物，應均依法併予宣告沒收。
三、據上論斷，應依刑事訴訟法第三百六十九條第一項前段、第三百六十四條、第二
    百九十九條第一項前段、第三百條，期貨交易法第五十六條第一項、第一百十二
    條第三款，公司法第十五條第一項、第三項，刑法第十一條前段、第二十八條、
    第五十五條、第七十四條第一款、第三十八條第一項第二款，判決如主文。
本案經檢察官曾顯智到庭執行職務。
中      華      民      國    九十一    年      一      月    二十二    日
                                  臺灣高等法院臺南分院刑事第二庭
                                      審判長法官  游明仁
                                            法官  蘇重信
                                            法官  林永茂
右正本證明與原本無異。
如不服本判決，應於判決送達後十日內向本院提出上訴狀，其未敘述理由者並應於提
出上訴狀後十日內向本院補提理由書（應附繕本)。
                                     法院書記官  劉岳文
中      華      民      國    九十一    年      一      月    二十二    日
期貨交易法第五十六條第一項：
非期貨商除本法另有規定外，不得經營期貨交易業務。
期貨交易法第一百十二條第三款：
有下列情事之一者，處七年以下有期徒刑，得併科新台幣三百萬元以下罰金：
三、違反第五十六條第一項之規定者。
